臺灣臺中地方法院刑事判決　　　　 　96年度中簡上字第970號
上　訴　人
即　被　告　甲○○
選任辯護人　林宜慶律師
上列上訴人因違反商標法案件，不服本院臺中簡易庭九十六年度
中簡字第二八二六號中華民國九十六年九月十七日第一審簡易判
決（聲請案號：臺灣臺中地方法院檢察署九十六年度偵字第一九
九二一號），提起上訴，復經該署檢察官移送併辦（九十六年度
偵字第二一九一七號、九十六年度二四三二一號），本院管轄之
第二審合議庭判決如下：
    主  文
原判決撤銷。
甲○○明知為未得商標權人同意，於同一商品，使用相同之註冊
商標之商品而販賣，處拘役伍拾伍日，如易科罰金，以新臺幣壹
仟元折算壹日。緩刑貳年。扣案如附表所示仿冒商標之商品，均
沒收。
    事  實
一、甲○○明知商標名稱「LACOSTE」、「TOMMY HILFIGER」、
    「TIMBERLAND」、「QUIKSILVER」、「ROXY」及商標圖樣，
    分別係法商拉克絲蒂股份有限公司（下稱拉克絲蒂公司）、
    唐美希緋格許可公司、美商森林地公司、QS控股公司向我國
    經濟部智慧財產局（改制前為經濟部中央標準局）申請註冊
    ，就所指定使用於襯衫、帽子、Ｔ恤等商品之商標專用權，
    迄今均仍於專用期間內（詳如附表所示），明知其於民國九
    十六年四、五月間，在大陸地區廣東省某處，向某姓名年籍
    不詳之成年人士以每件新臺幣（下同）一百五十元或二百元
    之代價購入如附表所示之襯衫、帽子、Ｔ恤、短褲等商品，
    均係未經上揭商標專用權人之同意或授權，而與商標專用權
    人所生產或授權製造之同一商品，使用相同註冊商標之商品
    ，竟基於販賣前揭仿冒商品營利之犯意，自九十六年五月某
    日起，在所經營位於臺中市○○○段一七○號「３Ｄ進口服
    飾店」內，以每件約二百九十元之價格，販賣前開仿冒商品
    與不特定人。迄於九十六年七月六日十五時五十三分許，為
    警在前開店內當場查獲，並扣得仿冒之如附表編號四至八所
    示之Ｔ恤、襯衫、短褲及帽子等商品。復於九十六年八月八
    日十八時許，為警在前開店內當場查獲，並扣得仿冒之如附
    表編號一至三所示之襯衫（詳細商品、數量、商標專用權人
    、審定案號及專用期間，均詳如附表所示）。
二、案經拉克絲蒂公司、唐美希緋格許可公司、美商森林地公司
    委由唐朝智慧財產有限公司訴由臺中市警察局，及ＱＳ控股
    公司委由龐書樵訴由內政部警政署保安警察第二總隊第一大
    隊第三中隊報請臺灣臺中地方法院檢察署檢察官偵查起訴及
    移送併辦。
    理  由
壹、證據能力部分：
一、按現行刑事訴訟法為保障被告之反對詰問權，排除具有虛偽
    危險性之傳聞證據，以求實體真實之發見，於該法第一百五
    十九條第一項明定被告以外之人於審判外之言詞或書面陳述
    ，除法律有規定者外，不得作為證據。而刑事訴訟法第一百
    五十九條之一至一百五十九條之四有傳聞法則之例外規定，
    且被告以外之人（包括證人、鑑定人、告訴人、被害人及共
    同被告等）於審判外之陳述，雖不符前四條之規定，而經當
    事人於審判程序同意作為證據，法院審酌該言詞陳述或書面
    陳述作成時之情況，認為適當者，亦得為證據；當事人、代
    理人或辯護人於法院調查證據時，知有第一百五十九條第一
    項不得為證據之情形，而未於言詞辯論終結前聲明異議者，
    視為有前項之同意，刑事訴訟法第一百五十九條之五定有明
    文。立法意旨在於傳聞證據未經當事人之反對詰問予以核實
    ，原則上先予排除。惟若當事人已放棄反對詰問權，於審判
    程序中表明同意該等傳聞證據可作為證據；或於言詞辯論終
    結前未聲明異議，基於尊重當事人對傳聞證據之處分權，及
    證據資料愈豐富，愈有助於真實發見之理念，且強化言詞辯
    論主義，使訴訟程序得以順暢進行，上開傳聞證據亦均具有
    證據能力。本件證人即告訴代理人乙○○於警詢中之證述內
    容，被告甲○○暨其選任辯護人並未對上開證人證述內容之
    證據能力部分聲明異議，本院復審酌該證言之陳述係依據一
    問一答、依序陳述之方式而製作，且無證據顯示有何違背程
    序規定情事，自應具有證據能力。
二、按刑事訴訟法第一百五十九條之四規定，除前三條之情形外
    ，下列文書亦得為證據：「一、除顯有不可信之情況外，公
    務員職務上製作之紀錄文書、證明文書。二、除顯有不可信
    之情況外，從事業務之人於業務上或通常業務過程所須製作
    之紀錄文書、證明文書。三、除前二款之情形外，其他於可
    信之特別情況下所製作之文書。」，此係因公務員職務上製
    作之紀錄文書或證明文書，係公務員依職權所為，與其責任
    、信譽攸關，若有錯誤、虛偽，公務員可能因此擔負刑事及
    行政責任，且該等文書經常處於可能受公開檢查之狀態，其
    正確性及真實之保障極高；另從事業務之人在業務上或通常
    業務過程製作之上開文書，因係於通常業務上不間斷而規律
    之記載，一般均有會計等人員校對，記錄時亦無預見日後將
    作為證據之偽造動機，其虛偽之可能性較小，且如讓製作者
    以口頭方式在法庭上再重述過去之事實或數據，實際上有其
    困難，二者具有一定程度之不可代替性，是除非有顯不可信
    之情況外，上開公務文書或業務文書應均具有證據能力；又
    與上開公務文書或業務文書同具有可信性之官方公報、統計
    表、體育紀錄、學術論文及家譜等文書，除非均有顯不可信
    之情況外，基於同一理由，亦應具有證據能力。是本件臺中
    市警察局及內政部警政署保安警察隊第二總隊第一大隊第三
    中隊職務上製作與檢附之查獲照片二十三張、商標註冊證、
    經濟部智慧財產局商標資料檢索資料、授權書、鑑定報告書
    及真品估價表等文書證據，均無顯不可信之情事，均應具有
    證據能力。
貳、實體理由：
一、上開犯罪事實，業經上訴人即被告甲○○（下稱被告甲○○
    ）於本院審理時坦承不諱，核與告訴代理人乙○○於警詢指
    述情節相符，並有查獲照片二十三張、商標註冊證、經濟部
    智慧財產局商標資料檢索資料、授權書、鑑定報告書、真品
    估價表等資料及扣案之如附表所示之仿冒商品在卷可稽，且
    被告甲○○販賣上開商標商品之售價遠低於市售定價，被告
    甲○○又自承係向真實姓名、年籍不詳之成年男子購買本案
    商標商品，進貨價格為每件一百五十元或二百元等情，則被
    告甲○○自應就該男子所販售之商品是否為真品先行詳實求
    證，且其進貨與販售之價格皆顯然低於有商標專用權之商品
    ，未經查證即逕將商品販入，其商品來源顯然可疑，足認被
    告甲○○有違反商標法之故意甚明。綜上，被告甲○○之自
    白與事實相符，堪以採信，是本件事證明確，被告犯行，應
    堪認定。
二、核被告甲○○所為係犯商標法第八十二條之明知未得商標權
    人同意，於同一商品，使用相同之註冊商標之商品而販賣罪
    。又被告甲○○販賣仿冒商品前之陳列行為，為販賣之高度
    行為所吸收，不另論罪。另按刑事法若干犯罪行為態樣，本
    質上原具有反覆、延續實行之特徵，立法時既予特別歸類，
    定為犯罪構成要件之行為要素，則行為人基於概括之犯意，
    在密切接近之一定時、地持續實行之複次行為，倘依社會通
    念，於客觀上認為符合一個反覆、延續性之行為觀念者，於
    刑法評價上，即應僅成立一罪，俾免有重複評價、刑度超過
    罪責與不法內涵之疑慮；學理上所稱「集合犯」之職業性、
    營業性或收集性等具有重複特質之犯罪均屬之，例如經營、
    從事業務、收集、販賣、製造、散布等行為概念者是（最高
    法院九十五年度臺上字第一○七九號判決參照），是被告甲
    ○○之販賣前揭仿冒商標商品之營業性行為，係在密集期間
    內以相同之方式持續進行，未曾間斷，是此販賣犯行，即具
    有反覆、延續實行之特徵，從而在行為概念上，縱有多次販
    賣之舉措，仍應評價認係包括一罪之集合犯，應僅成立一罪
    。被告甲○○販賣如附表編號四至八所示之仿冒商標商品，
    雖未經檢察官起訴，但與起訴論罪部分有集合犯包括一罪關
    係（併辦意旨認係具有接續犯之關係，容有誤會，併此敘明
    ），為起訴效力所及，復經檢察官移送併辦，本院自得合併
    審究。
三、本件被告甲○○上訴意旨略以：被告甲○○已與告訴人唐朝
    智慧財產有限公司及ＱＳ控股公司等達成和解，犯後態度良
    好，深具悔過之心，且被告甲○○並無前科，年僅二十八歲
    尚有大好前途，如未獲緩刑將有礙於日後工作之找尋，為此
    提起上訴予以從輕量刑，並給予被告甲○○緩刑之機會云云
    。惟按：
（一）關於刑之量定，係實體法上賦予法院得為自由裁量之事項
      ，倘其未有逾越法律所規定之範圍，或濫用其權限，即不
      得任意指摘為違法（參最高法院七十五年臺上字第七○三
      三號判例），且在同一犯罪事實與情節，如別無其他加重
      或減輕之原因，下級審量定之刑，亦無過重或失輕之不當
      情形，則上級審法院對下級審法院之職權行使，原則上應
      予尊重（參見最高法院八十五年度臺上字第二四四六號判
      決）。本件被告甲○○所犯之違反商標法第八十二條之販
      賣仿冒商標商品罪，其法定刑為「一年以下有期徒刑、拘
      役或科或併科新臺幣五萬元以下罰金」。原審依檢察官聲
      請簡易判決處刑書記載之犯罪事實，於法定刑度內量處被
      告李昌汶拘役五十日，並諭知易科罰金之折算標準，尚難
      謂有何違法失當之處。被告甲○○前揭上訴理由請求從輕
      量刑並為緩刑之宣告云云，核無理由。
（二）另原審認被告甲○○犯行事證明確，予以論罪科刑，固非
      無見，惟查：被告甲○○販賣如附表編號四至八所示之仿
　    冒商標商品部分，與聲請簡易判決處刑經判處有罪部分有
      集合犯之包括一罪關係，原審未及合併審判即有未合。從
      而被告甲○○上訴雖無理由，惟原審既有上開未及合併審
      判之違誤，即屬無可維持，應由本院將原判決撤銷改判。
四、爰審酌被告甲○○因貪圖小利而販賣仿冒商標商品之行為，
    非但對商標權人蒙受銷售損失，更使民眾對商品價值判斷形
    成混淆，進而侵害商標專用權人潛在市場利益，並破壞我國
    致力於智慧財產權保護之國際聲譽，惟念其犯後坦承犯行，
    知所悔悟，態度良好等一切情狀，量處如主文第二項所示之
    刑，並諭知易科罰金之折算標準。又被告甲○○前無犯罪紀
    錄，有臺灣高等法院被告前案紀錄表一份在卷可稽，素行尚
    佳，其因一時失慮，偶罹刑典，事後已坦承犯行，並與告訴
    人達成和解，有該和解書及保證書各三分附卷可稽，本院認
    被告甲○○經此次偵審程序之教訓後，當能知所警惕，信無
    再犯之虞，本院認為前開對其宣告之刑，以暫不執行為適當
    ，爰依刑法第七十四條第一項第一款規定，宣告如主文第二
    項所示之緩刑期間，以勵自新。末查扣案之如附表所示之仿
    冒商標之商品，係被告犯商標法第八十二條之罪所販賣之物
    ，不問屬於被告與否，應依商標法第八十三條之規定宣告沒
    收。
據上論斷，應依刑事訴訟法第四百五十五條之一第一項、第三項
、第三百六十九條第一項前段、第三百六十四條、第二百九十九
條第一項前段，商標法第八十二條、第八十三條，刑法第十一條
、第四十一條第一項前段、第七十四條第一項第一款，判決如主
文。
本案經檢察官郭景東到庭執行職務。
中　　華　　民　　國　　96　　年　　12　  月　  31  　日
 　　　　　       刑事第十一庭審判長法　官　王世華
                                    法　官　丁智慧
                                    法　官　林慶郎
以上正本證明與原本無異。
不得上訴。
                                    書記官  巫偉凱
中　　華　　民　　國　　96　　年　　12　  月　  31  　日
附錄本案論罪科刑法條全文：
商標法第82條
明知為前條商品而販賣、意圖販賣而陳列、輸出或輸入者，處一
年以下有期徒刑、拘役或科或併科新臺幣 5 萬元以下罰金。
商標法第83條
犯前二條之罪所製造、販賣、陳列、輸出或輸入之商品，或所提
供於服務使用之物品或文書，不問屬於犯人與否，沒收之。
附表：販賣仿冒商標商品明細
┌──┬──────────┬────┬────────────┬──────┬─────┐
│編號│仿冒商標商品名稱    │數量    │商標權人                │註冊/審定號 │專用期限  │
│    │                    │        │                        │            │          │
├──┼──────────┼────┼────────────┼──────┼─────┤
│一  │LACOSTE 襯衫        │四件    │法商拉克絲蒂股份有限公司│00000000    │104.12.31 │
│    │                    │        │                        │00000000    │101.01.31 │
├──┼──────────┼────┼────────────┼──────┼─────┤
│二  │TOMMY HILFIGER 襯衫 │十件    │唐美希緋格許可公司      │00000000    │96.08.15  │
│    │                    │        │                        │00000000    │          │
├──┼──────────┼────┼────────────┼──────┼─────┤
│三  │TIMBERLAND 襯衫     │五十三件│美商森林地公司          │00000000    │106.03.31 │
│    │                    │        │                        │00000000    │          │
├──┼──────────┼────┼────────────┼──────┼─────┤
│四  │ROXY T恤            │五十七件│QS 控股公司             │00000000    │105.04.15 │
├──┼──────────┼────┤                        │00000000    │103.08.15 │
│五  │ROXY 襯衫           │二件    │                        │            │          │
├──┼──────────┼────┤                        ├──────┼─────┤
│六  │QUIKSILVER T恤      │三十二件│                        │00000000    │97.09.30  │
├──┼──────────┼────┤                        │00000000    │106.03.31 │
│七  │QUIKSILVER 短褲     │十七件  │                        │            │          │
├──┼──────────┼────┤                        │            │          │
│八  │QUIKSILVER 帽子     │一件    │                        │            │          │
└──┴──────────┴────┴────────────┴──────┴─────┘
